臺灣臺北地方法院民事判決
　　　　　　　　　　　　　　　　  110年度北簡字第18396號
原      告  富邦產物保險股份有限公司

法定代理人  羅建明  
訴訟代理人  鍾富丞  
            唐若心  
被      告  林定榮  

訴訟代理人  詹豐榕  
被      告  尤培鴻  
訴訟代理人  林重宏律師
複 代理 人  羊振邦律師
被      告  黃鴻猷  
訴訟代理人  洪鼎軒  
上列當事人間請求損害賠償事件，本院於民國111年10月27日言
詞辯論終結，判決如下：
    主      文
被告甲○○、丙○○應連帶給付原告新臺幣捌萬伍仟陸佰陸拾貳元，
及自民國一一０年九月十七日起至清償日止，按週年利率百分之
五計算之利息。
原告其餘之訴駁回。
訴訟費用由被告甲○○、丙○○連帶負擔五十分之十九，餘由原告負
擔。
本判決第一項得假執行。但被告甲○○、丙○○以新臺幣捌萬伍仟陸
佰陸拾貳元為原告預供擔保，得免為假執行。
    事實及理由
壹、程序方面：
一、按因侵權行為涉訟者，得由行為地之法院管轄。民事訴訟法
    第15條第1項定有明文。查本件侵權行為地為臺北市大安區
    市○○○道○00號燈桿處（西往東）（下稱系爭路段），依上開
    規定，本院自有管轄權。
二、按訴狀送達後，原告不得將原訴變更或追加他訴。但請求之
    基礎事實同一者、擴張或減縮應受判決事項之聲明者，不在
    此限。民事訴訟法第255條第1項第2款、第3款分別定有明文
    。本件原告起訴時係以乙○○為被告，並聲明：「被告乙○○應
    給付原告22萬5,714元，及自起訴狀繕本送達翌日起至清償
    日止，按週年利率5%計算之利息。」（見本院卷第11頁），
    嗣於民國110年8月18日以被告甲○○、被告丙○○就本件事故均
    有肇事責任為由，具狀追加被告甲○○、被告丙○○，並變更聲
    明為：「被告應連帶給付原告22萬5,714元，及自起訴狀繕
    本送達翌日起至清償日止，按週年利率5%計算之利息。」（
    見本院卷第53頁），核原告所為上開追加及變更，其請求之
    基礎事實同一，且屬擴張應受判決事項之聲明，與前揭規定
    相符，應予准許。
三、被告丙○○經合法通知，未於言詞辯論期日到場，核無民事訴
    訟法第386條所列各款情形，爰依原告聲請，由其一造辯論
    而為判決。
貳、實體方面：
一、原告起訴主張：訴外人陳興中於民國108年10月31日17時42
    分許駕駛訴外人富鼎開發建設有限公司所有、由原告承保之
    車牌號碼000－0000號自用小客車（下稱系爭D車），行經系
    爭路段時，適有被告甲○○駕駛車牌號碼000－0000號自用小客
    車（下稱系爭C車）行駛於系爭D車後方，復有被告丙○○駕駛
    車牌號碼0000－00號自用小貨車（下稱系爭B車）行駛於系爭
    C車後方，另有被告乙○○駕駛車牌號碼000－00號營業小客車
    （下稱系爭A車）行駛於系爭B車後方，因未注意車前狀況而
    自後方推撞系爭B車後，致系爭B車再向前撞擊系爭C車，系
    爭C車再向前撞擊系爭D車（下稱系爭事故），致系爭D車受
    損，爰依民法侵權行為及保險法第53條第1項規定請求被告
    連帶賠償修復費用計新臺幣（下同）22萬5,714元（包含工
    資3萬2,346元及零件19萬3,368元）等語。並聲明：被告應
    連帶給付22萬5,714元，及自起訴狀繕本送達翌日起至清償
    日止，按週年利率5%計算之利息。
二、被告則以：
（一）被告乙○○則以：系爭事故之肇因為系爭D車於行經系爭路
      段時，因急速切入系爭C車前方，致系爭C車與系爭D車之
      行車距離過近，進而導致前方路況出現變化時，系爭C車
      難以立即煞車停止行進，亦使被告乙○○所駕駛之系爭A車
      原有之安全距離縮減，始造成前方車輛相撞後，系爭A車
      未能及時煞停而撞擊系爭B車。又被告是於前方車輛先相
      撞後，始追撞被告丙○○所駕駛之系爭B車，而系爭B車遭被
      告乙○○所駕駛之系爭A車撞擊後，並無任何移動，顯見縱
      使系爭A車向前撞及系爭B車，亦無任何衝擊力使系爭B車
      再向前推撞系爭C車，故系爭C、D車之損害均與被告乙○○
      無關等語，資為抗辯。並聲明：原告之訴駁回。
（二）被告甲○○則以：依交通事故調查紀錄表及系爭A車之行車
      紀錄器可知被告甲○○駕駛之系爭C車是於完全煞停後始遭
      後車即系爭B車追撞，並於遭追撞後向前推撞前車即系爭D
      車，被告甲○○並無任何故意或過失行為，況臺北市交通事
      件裁決所（下稱裁決所）之回函亦認定有關被告甲○○部分
      因「跡證不足，不予鑑定」，更可見被告甲○○於系爭事故
      中並無任何肇事責任等語，資為抗辯。並聲明：原告之訴
      駁回。
（三）被告丙○○未於言詞辯論期日到場，亦未提出書狀，作何聲
      明或陳述。
三、經查，系爭A車、系爭B車、系爭C車及系爭D車曾於108年10
    月31日17時42分許發生道路交通事故，系爭D車有受損等情
    ，此有臺北市政府警察局大安分局道路交通事故當事人登記
    聯單、道路交通事故現場圖、汽(機)車險理賠申請書、估價
    單、車損照片及電子發票證明聯等件在卷可稽（見本院卷第
    15至17頁、第21至39頁），並有本院職權調閱本件車禍肇事
    案相關資料核閱無誤（見本院卷第59至87頁），且為被告乙○○、被告甲○○所不爭執，而被告丙○○已於相當時期受合法通
    知，未於言詞辯論期日到場，亦未提出任何書狀爭執，依民
    事訴訟法第280條第3項準用第1項規定視同自認，自堪信為
    真實。
四、得心證之理由：
（一）按當事人主張有利於己之事實者，就其事實有舉證之責任
      。民事訴訟法第277條前段定有明文。又原告對於自己主
      張之事實已盡證明之責後，被告對其主張，如抗辯其不實
      並提出反對之主張者，則被告對其反對之主張，亦應負證
      明之責，此為舉證責任分擔之原則。各當事人就其所主張
      有利於己之事實，均應負舉證之責，故一方已有適當之證
      明者，相對人欲否認其主張，即不得不更舉反證。倘原告
      於起訴原因已有相當之證明，而被告於抗辯事實並無確實
      證明方法，僅以空言爭執者，當然認定其抗辯事實之非真
      正，而應為被告不利益之裁判（最高法院18年上字第2855
      號、19年上字第2345號、18年上字第1679號判例意旨參照
      ）。又汽車在同一車道行駛時，除擬超越前車外，後車與
      前車之間應保持隨時可以煞停之距離。汽車行駛時，駕駛
      人應注意車前狀況及兩車併行之間隔，並隨時採取必要之
      安全措施。道路交通安全規則第94條第1項前段及第3項前
      段分別定有明文。另按因故意或過失，不法侵害他人之權
      利者，負損害賠償責任。汽車、機車或其他非依軌道行駛
      之動力車輛，在使用中加損害於他人者，駕駛人應賠償因
      此所生之損害。被保險人因保險人應負保險責任之損失發
      生，而對於第三人有損失賠償請求權者，保險人得於給付
      賠償金額後，代位行使被保險人對於第三人之請求權。但
      其所請求之數額，以不逾賠償金額為限。民法第184條第1
      項前段、第191條之2及保險法第53條第1項規定分別定有
      明文。
（二）經查，原告主張被告乙○○駕駛系爭A車因未注意車前狀況
      而撞擊行駛於系爭C車後方之系爭B車，致系爭B車再向前
      追撞系爭C車，致系爭C車再向前追撞原告所承保之系爭D
      車，致系爭D車受損等情，被告甲○○雖不否認有於上開時
      、地駕駛系爭C車撞擊原告所駕駛之系爭D車，惟辯稱系爭
      C車是於完全靜止之狀態下遭後車即系爭B車追撞，始向前
      撞擊系爭D車云云。查本院於111年5月3日送請臺北市車輛
      行車事故鑑定委員會就本件車禍肇事責任進行鑑定，嗣裁
      決所於111年6月30日以北市裁鑑字第1113105246號函覆本
      院以：「…二、旨揭事故經本所於111年6月15日鑑定會議
      討論，因無法釐清B車（丙○○車）碰撞前方C車（甲○○車）
      前，C車有無先碰撞其前車即D車（陳興中車），或是D車
      有無先碰撞其前車即E車（劉羿青車），且無監視器（車
      載錄影機）畫面、目擊證人等，E車行車紀錄影像似有遭2
      次撞擊，因前揭疑點尚難釐清，爰決議『跡證不足，不予
      鑑定』。三、可分析之部分提供參考：依據A車（乙○○車）
      及E車行車紀錄影像，E車因前方車輛減速煞停而隨之減速
      煞停遭碰撞，無肇事因素；B車前車頭先撞及前方C車，以
      及之後A車前車頭再撞及前方B車等情，A車、B車雙方涉有
      『未注意車前狀況並隨時採取必要之安全措施』之肇因。」
      （見本院卷第157頁）；又本院於111年9月22日當庭勘驗
      事故發生時之系爭A車行車紀錄器畫面（下稱系爭畫面）
      結果顯示：「勘驗結果：（1：21至1：22）畫面開始時，
      系爭A車由西向東直行於臺北市大安區市民大道高架橋第
      二車道，前方有被告丙○○駕駛之系爭B車沿同向行駛於第
      二車道。（1：23）系爭B車煞車燈亮起。（1：24至1：25
      ）畫面中傳出煞車聲，系爭A車開始煞車減速，此時系爭A
      車與系爭B車間還有一段距離，且系爭B車車底有出現紅色
      光影，系爭B車擋風玻璃處也出現紅色燈影。於畫面時間1
      分25秒時，畫面出現輕微震動，前方可見系爭B車撞擊位
      於前方之系爭C車，而系爭B車車身略向左偏移，系爭B車
      之車身右邊可見系爭C車右後車尾紅燈亮起，及系爭B車後
      車窗顯示有紅色光影。（1：26至1：27）系爭B車車身仍
      有上下晃動之情形，而系爭A車前車頭撞擊系爭B車後車尾
      。」等情，此有勘驗筆錄在卷可稽（見本院卷第224頁）
      。而上開裁決所回函結果及系爭畫面，並無認定或顯示系
      爭C車係在煞停後完全靜止之狀態下，遭系爭B車追撞始向
      前撞擊系爭D車，且依臺北市政府警察局大安分局交通分
      隊道路交通事故補充資料表「雙方車輛損壞部位及詳細情
      形？」記載：「A（即系爭A車）：前車頭。B（即系爭B車
      ）：前車頭、後車尾。C（即系爭C車）：後車尾、前車頭
      。D（即系爭D車）：後車尾、前車頭。E（即系爭E車）：
      後車尾。」（見本院卷第163頁），被告甲○○所駕駛之系
      爭C車既於上開時、地與系爭D車之後車尾發生碰撞，則尚
      難認定被告甲○○所駕駛之系爭C車與系爭D車間有保持隨時
      可以煞停之安全距離，是被告甲○○上開所辯，難認可採。
（三）至被告乙○○辯稱其所駕駛之系爭A車係行駛於前方之系爭B
      、C、D車先相互碰撞停駛後，伊所駕駛之系爭A車始撞擊
      系爭B車，且系爭B車遭系爭A車撞擊後，並無再向前推撞
      系爭C車，故系爭D之損害與被告乙○○無關等語。查參諸系
      爭畫面顯示，1：24至1：25傳出煞車聲且系爭A車開始煞
      車減速時，系爭A車與系爭B車間尚有一段距離，嗣於1分2
      5秒畫面出現輕微震動，系爭B車已撞擊前方之系爭C車，
      系爭B車之車身於1：26至1：27仍有上下晃動，系爭A車前
      車頭撞擊系爭B車後車尾等情，是系爭A車前車頭撞擊系爭
      B車後車尾後，未見系爭B車有再向前推撞或系爭畫面再次
      傳出撞擊聲之情形，併參以被告丙○○於A3類道路交通事故
      調查紀錄表陳稱：「…當時因前方緊急煞車故我也跟著緊
      急煞車。我不確定我是先碰撞到C車（即系爭C車），還是
      我後方之A車（即系爭A車）先碰撞到我才導致我碰撞到C
      車。但我確定我車之前車頭與C車之後車尾發生1次碰撞，
      我車之後車尾與A車之前車頭發生1次碰撞。」等語，堪認
      被告乙○○辯稱系爭A車撞擊前車即系爭B車前，系爭B、C、
      D車已先行相互碰撞停止移動，且系爭B車遭系爭A車撞擊
      後，並無再次向前推撞系爭C車乙情為真，故被告乙○○駕
      駛系爭A車撞擊系爭B車後車尾之事實，與系爭D車於系爭
      事故中所受之損害，兩者間並無因果關係。從而，被告甲○○、丙○○就系爭事故之發生具有過失，且與系爭D車所受
      之損害間有相當因果關係，依上開說明，被告甲○○、丙○○
      自應就系爭D車所受之損害負連帶賠償之責。
（四）又侵權行為損害賠償之請求權，以受有損害為成立要件，
      故被害人得請求賠償之金額，應視其實際所受之損害而定
      。茲就原告請求金額審究如下：　　
　 1、按不法毀損他人之物者，被害人得請求賠償其物因毀損所
      減少之價額。民法第196條定有明文。又依上開規定請求
      賠償物被毀損所減少之價額，得以修復費用為估定之標準
      ，但以必要者為限（例如：修理材料以新品換舊品，應予
      折舊），最高法院77年度第9次民事庭會議決議參照。衡
      以系爭D車有關零件部分之修復，既以新零件更換被損害
      之舊零件，則在計算損害賠償額時，自應將零件折舊部分
      予以扣除。而依行政院所發布之固定資產耐用年數表及固
      定資產折舊率表，自用小客車之耐用年數為5年，依定率
      遞減法每年應折舊369/1000，其最後1年之折舊額，加歷
      年折舊累積額，總和不得超過該資產成本原額之10分之9
      ，是其殘值為10分之1。並以1年為計算單位，其使用期間
      未滿1年者，按實際使用之月數相當於全年之比例計算之
      ，不滿1月者，以1月計算之。查系爭D車因系爭事故之修
      復費用為工資3萬2,346元及零件19萬3,368元，有原告提
      出之估價單及電子發票證明聯等件為證（見本院卷第23至
      27頁、第39頁），而系爭A車係於106年1月出廠領照使用
      ，亦有原告所提出之行車執照在卷足憑（見本院卷第19頁
      ），則至108年10月31日發生上開車禍事故之日為止，系
      爭A車已實際使用2年10月，零件部分扣除附表所示折舊金
      額後為5萬3,316元，則原告得請求之系爭D車修復費用應
      為8萬5,662元（計算式：工資3萬2,346元＋零件5萬3,316
      元＝8萬5,662元）。從而，原告請求被告甲○○、丙○○連帶
      賠償8萬5,662元，應屬有據，逾此範圍，原告不得請求。
   2、又給付無確定期限者，債務人於債權人得請求給付時，經
      其催告而未為給付，自受催告時起，負遲延責任。其經債
      權人起訴而送達訴狀，或依督促程序送達支付命令，或為
      其他相類之行為者，與催告有同一之效力。遲延之債務，
      以支付金錢為標的者，債權人得請求依法定利率計算之遲
      延利息。應付利息之債務，其利率未經約定，亦無法律可
      據者，週年利率為5%。民法第229條、第233條第1項及第2
      03條分別定有明文。查原告依據民法侵權行為及保險法第
      53條第1項規定請求被告甲○○、丙○○連帶賠償修復費用8萬
      5,662元，屬給付無確定期限，依前揭說明，原告主張以
      本件起訴狀繕本送達之翌日即110年9月17日（見本院卷49
      頁）起至清償日止，按週年利率5%計算之利息，亦屬有據
      。　　　　
五、綜上所述，原告依民法侵權行為及保險法第53條第1項規定
    請求被告甲○○、丙○○連帶賠償8萬5,662元，及自110年9月17
    日起至清償日止，按週年利率5%計算之利息，為有理由，應
    予准許。逾此範圍，為無理由，應予駁回。
六、本件原告勝訴部分係就民事訴訟法第427條第1項訴訟適用簡
    易程序所為被告敗訴之判決，依同法第389條第1項第3款規
    定，應依職權宣告假執行。並依同法第392條第2項規定，依
    職權宣告被告預供擔保後，得免為假執行。
七、本件事證已臻明確，兩造其餘攻擊防禦方法及舉證，核與本
    件判決結果無影響，爰不另予一一論述，併此敘明。
八、訴訟費用負擔之依據：民事訴訟法第79條。本件訴訟費用額
    ，依後附計算書確定如主文第3項所示金額。
中　　華　　民　　國　　111 　年　　11　　月　　23　　日
                  臺北簡易庭  法  官  陳家淳
以上正本證明與原本無異。
如不服本判決，應於判決送達後20日內向本庭（臺北市○○○路
0段000巷0號）提出上訴狀。（須按他造當事人之人數附繕本）
如委任律師提起上訴者，應一併繳納上訴審裁判費。
中　　華　　民　　國　　111 　年　　12　　月　　1 　　日
                              書記官  蘇炫綺 
附表
-----
折舊時間           金額
第1年折舊值        193,368×0.369=71,353
第1年折舊後價值    193,368-71,353=122,015
第2年折舊值        122,015×0.369=45,024
第2年折舊後價值    122,015-45,024=76,991
第3年折舊值        76,991×0.369×(10/12)=23,675
第3年折舊後價值    76,991-23,675=53,316